【裁判字號】    98,重訴,17
【裁判日期】    980527
【裁判案由】    殺人
【裁判全文】
臺灣高雄地方法院刑事判決              98年度重訴字第17號
公  訴  人  臺灣高雄地方法院檢察署檢察官
被      告  甲○○
                    現於台灣高雄看守所羈押
選任辯護人  陳建誌律師（財團法人法律扶助基金會）
上列被告因殺人案件，經檢察官提起公訴（97年度偵字第35258號）
，本院判決如下：
    主  文
甲○○殺人，處有期徒刑拾肆年，褫奪公權陸年。
    事  實
一、甲○○與余林花自民國88年同居至97年4 月許，曾有男女朋
    友之同居關係，2 人有家庭暴力防治法第3 條第2 款規定之
    家庭成員關係存在。甲○○於97年12月19日19時許到高雄市
    左營區建業新村68之8 號余林花家中吃飯，飯後離去買酒，
    之後又回找余林花，於97年12月20日凌晨1 時30分許，甲○
    ○察覺余林花在收拾行李準備搬家，遂質問余林花為何要搬
    離高雄市左營區建業新村68之7 號住處，因未獲回應，甲○
    ○盛怒難抑，竟基於殺人之犯意，憤而持放置在屋外洗手台
    下余林花所有之水果刀，朝余林花頸部、頭部穿刺多刀後，
    再朝自己喉嚨自戕1 刀倒地，經鄰人乙○○聽到吵雜聲外出
    查看發現報警處理，並扣得已斷柄水果刀1 把，余林花因左
    頸大動脈大量流血休克送醫不治死亡。
二、案經高雄市縣政府警察局左營分局報請臺灣高雄地方法院檢
    察署偵查起訴。
    理  由
壹、程序方面：
一、卷附高雄市政府警察局鑑識課現場勘察報告及所附現場照片
    、高雄臺灣高雄地方法院檢察署相驗屍體證明書、驗斷書、
    法務部法醫研究所鑑定書，均屬公務員於職務上製作之紀錄
    文書，並無何顯不可信之情況，依刑事訴訟法第159 條之4
    第1 款規定，自得作為證據。又行政院國軍退除役官兵輔導
    委員會高雄榮民總醫院診斷證明書，則乃從事業務之人於通
    常業務過程中所須製作之紀錄文書，亦無何顯不可信之情況
    ，依刑事訴訟法第159 條之4 第2 款規定，亦得為證據。
二、按被告以外之人於審判外之陳述，雖不符刑事訴訟法第159
    條之1 至之4 等4 條之規定，然若當事人於審判程序中同意
    作為證據，法院審酌該言詞陳述或書面陳述作成時之情況，
    認為適當者，亦得為證據；又當事人、代理人或辯護人於法
    院調查證據時，知有刑事訴訟法第159 條第1 項不得為證據
    之情形，而未於言詞辯論終結前聲明異議者，視為有前項之
    同意，同法第159 條之5 第2 項定有明文。查本件證人乙○
    ○之警詢筆錄，具有被告以外之人於審判外陳述之性質，係
    審判外之陳述，惟經本院審理依法提示迄言詞辯論終結前，
    檢察官及被告與其辯護人均未就證據能力表示異議，本院審
    酌該陳述距離案發當時較近，記憶較為清楚，且製作過程亦
    無何不法之情事，依上開規定，亦認該證人於警詢中之陳述
    ，有證據能力，得為本案認定事實之依據。
三、相驗卷附法務部法醫研究所法務部法醫研究所97醫剖字第09
    71102883號解剖報告書及法務部法醫研究所98醫鑑字第0981
    100054號鑑定報告書，乃檢察官於偵查中囑託法醫研究所鑑
    定，負責為死者進行解剖之醫師在鑑定前已具結，擔保其鑑
    定之真實，依其所見而為之鑑定文書，依刑事訴訟法第198
    條、第206 條、第159 條第1 項例外規定，上開鑑定書，自
    得為證據。
貳、實體方面：
一、訊據被告甲○○於警、偵訊、本院審理時均坦承: 「伊與余
    林花從88年同居至97年4 月許，伊於97年12月19日下班，於
    19時許到高雄市左營區建業新村68之8 號余林花家中吃飯，
    飯後離去買藥酒喝了兩口，又騎腳踏車回找余林花，看見余
    林花在門口搬東西說要搬去屏東住，乃與之大吵，因余林花
    不理伊，伊很生氣就拿放在庭院洗手檯底下的1 把水果刀用
    右手持刀朝她身上猛刺，到底刺幾刀、刺到何部位伊不清楚
    ，伊看到余林花倒下後，也拿刀割自己的喉部想同歸於盡，
    伊本來意識很清楚，跟她吵架後才失去理智而殺人等事實不
    諱（警卷第1-4 頁、偵卷第10-11 頁、本院卷第26頁），核
    與證人乙○○於警詢中陳述；「我於97年12月20日1 時30分
    左右聽見，高雄市左營區建業新村68之8 號有男女雙方爭吵
    ，後約在2 時許，我聽到有女子呼救，我立即打電話報警，
    隨後出門查看，看見一男一女倒臥在地面，男子正拿刀子割
    頸，我立即把刀子壓住地面，警方來時就把刀子踢開，立即
    叫救護車送醫等之情節相符（警卷第7-8 頁），並有高雄市
    政府警察局左營分局高雄市政府警察局刑案現場勘查採證物
    品清單、刑事案件證物採驗紀錄表、高雄市政府警察局98年
    2 月25日高市警鑑字第0980011313號鑑驗書等在卷可稽（高
    雄市政府警察局勘察報告卷第4-12頁），又被害人余林花確
    係遭人持上開水果刀猛力刺割其頸部乙節，業經臺灣高雄地
    方法院檢察署檢察官會同法醫師相驗屬實，製有勘（相）驗
    筆錄、臺灣高雄地方法院檢察署法醫檢驗報告書（見相卷第
    30-36 頁）及現場相片附卷為憑（警卷第28- 37頁）；且經
    法醫勘驗被害人之屍體後，認其所受傷勢情形為：左、右頸
    部刀刺傷，其中左頸部為致死創傷，右上腹部切割傷，淺及
    表皮，左頸部左頸靜脈被刺、左頸動脈被刺破、頭部前額有
    挫傷、裂傷，因多重銳器傷致左頸部刀刺傷最後造成出血性
    休克死亡，死亡方式為「他為」等情，有法務部法醫研究所
    98 年2月23日醫鑑字第0981100054號函所檢附之法醫研究所
    解剖報告書附卷可考（見相卷第43-58 頁）。而被告持以殺
    害被害人之水果刀為不銹鋼製，刀鋒尖銳，此觀卷附之照片
    （警卷第29頁）及上揭法醫研究所解剖報告報告書自明，若
    以之為凶器使用，客觀上顯足以對人之生命構成威脅，則持
    該水果刀能殺人不能謂無預見，且人之頸部屬人身要害，內
    有重要血管，以該尖銳之水果刀往上開要害刺入，必會傷及
    血管，致大量出血而死亡，此為眾所週知之事，被告竟仍於
    上揭之時、地執之刺向被害人余林花，觀被害人余林花頸部
    受有刀傷多處，以被告下手之部位、次數及用力之猛觀之，
    足證被告於案發當時殺意甚堅，而致被害人余林花發生死亡
    之結果，被害人之死亡與被告之殺人行為間顯有相當因果關
    係。此外，復有被告持以行兇之水果刀1 支扣案可資佐證，
    足徵被告前揭任意性之自白與事實相符，應堪以採信。綜上
    所述，本件事證明確，被告殺人之犯行堪以認定，應予依法
    論科。
二、核被告所為，係犯刑法第271 條第1 項之殺人罪（按家庭暴
    力者，謂家庭成員間實施身體或精神上不法侵害之行為；家
    庭暴力罪者，謂家庭成員間故意實施家庭暴力行為而成立其
    他法律所規定之犯罪；家庭暴力防治法第2 條第1 項、第2
    項分別定有明文。被告與被害人余林花曾有同居關係，係家
    庭暴力防治法第3 條第2 款所稱之家庭成員關係。被告殺害
    余林花之犯行，已屬家庭成員間實施身體上不法侵害之行為
    ，為家庭暴力防治法第2 條第1 項之家庭暴力，且構成刑法
    第271 條第1 項之罪，因家庭暴力防治法對此並無刑罰規定
    ，應依上述刑法規定予以論罪科刑）。被告於案發之際雖持
    水果刀多次朝余林花之胸、腹等部位猛刺，惟其多次行為係
    於密接之時間及地點，而侵害同一之生命法益，各行為之獨
    立性極為薄弱，屬出於同一殺人之目的，依一般社會通念，
    在時間差距上難以強行分開，應視為數個舉動之接續實行，
    為包括之一行為予以評價，屬單純一罪。爰審酌被告僅因細
    故即持刀殺害余林花，剝奪余林花之生命，終而鑄成大錯，
    行為手段甚為惡劣，其上開行為已使余林花之家屬陷於萬分
    痛苦之困境中，影響其未來之生活，心理上難脫此陰影，行
    為惡害非輕，然審酌其犯後坦承犯行，知所悔悟，有承擔刑
    責之心，態度尚佳，但仍未能與被害家屬達成和解，賠償其
    等損害或撫慰其心靈傷痛，及考量其智識、品行暨其犯罪之
    動機、手段等一切情狀，量處有期徒刑14年，且依被告犯罪
    情形，認有宣告褫奪公權之必要，爰諭知褫奪公權6 年。另
    扣案水果刀1 把非被告所有，業經被告供承在卷，爰不加以
    宣告沒收。
據上論斷，應依刑事訴訟法第299條第1項前段，刑法第271條第1
項、第37條第2 項，判決如主文。
本案經檢察官丙○○到庭執行職務。
              刑事第十三庭  審判長法  官  簡志瑩
中    華    民    國    98    年    5     月    27    日
以上正本證明與原本無異。
如不服本判決應於收受送達後10日內向本院提出上訴書狀，並應
敘述具體理由；如未敘述上訴理由者，應於上訴期間屆滿後20日
內向本院補提理由書（均須按他造當事人之人數附繕本）「切勿
逕送上級法院」。
中    華    民    國    98    年    5     月    27    日
                                  書記官  簡鴻雅
附錄：
中華民國刑法第271條第1項
（普通殺人罪）
殺人者，處死刑、無期徒刑或 10 年以上有期徒刑。
前項之未遂犯罰之。


司法院資訊處製作；財團法人民間司法改革基金會備份。
